臺灣臺北地方法院民事判決　　　　　　　99年度訴字第5348號
原　　　告　中國信託商業銀行股份有限公司
法定代理人　辜松
訴訟代理人　莊碧雯
被　　　告　吳美惠
上列當事人間清償借款事件，本院於一百年一月十七日言詞辯論
終結，判決如下：
    主  文
原告之訴駁回。
訴訟費用由原告負擔。
    事實及理由
一、原告起訴主張：訴外人盧明章向原告申請信用卡使用，並指
    定被告為附卡持卡人。詎訴外人盧明章至民國99年7 月8 日
    止，累積消費款169,460 元、循環利息521,890 元、其他費
    用3,600 元，共計694,950 元，暨依約自99年7 月9 日起至
    清償日止按年息20％計算之利息未清償。被告為附卡持卡人
    ，應與訴外人盧明章負連帶清償責任，爰依信用卡契約之約
    定提起本件訴訟。並聲明：被告應給付原告694,950 元，及
    其中169,460 元自99年7 月9 日起至清償日止，按年息20％
    計算之利息。
二、被告則以：被告雖曾申請系爭信用卡附卡，然原告係到99年
    5 月才向被告催討系爭款項，99年8 月、9 月間有接過催收
    電話，但之前都沒有任何催收通知，原告先前都沒有找被告
    要過這筆款項，被告不知訴外人盧明章有上開欠款，應該適
    用15年的還款期限，被告不應負連帶清償責任。並聲明：原
    告之訴駁回。
三、本件原告主張訴外人盧明章向原告申請信用卡使用，並指定
    被告為附卡持卡人，訴外人盧明章累積消費款169,460 元、
    循環利息521,890 元、其他費用3,600 元，共計694,950 元
    ，暨依約自99年7 月9 日起至清償日止按年息20％計算之利
    息未清償等情，業據原告提出信用卡申請書、約定條款、帳
    務明細等各1 件為證，且為被告所不爭執。原告此部分主張
    ，堪信為真實。至原告主張被告為系爭信用卡附卡持卡人，
    依約應就訴外人盧明章所積欠之款項負連帶清償責任，則為
    被告所否認，辯稱原告本件信用卡帳款請求未於15年內行使
    ，原告請求權已因罹於時效而消滅。是本件所應審究者，乃
    原告之系爭信用卡帳款請求權是否已因罹於15年時效而消滅
    。按：
  (一)請求權，因15年間不行使而消滅；利息、紅利、租金、贍養
    費、退職金及其他一年或不及一年之定期給付債權，其各期
    給付請求權，因五年間不行使而消滅。又消滅時效，自請求
    權可行使時起算，民法第125 條前段、第128 條前段分別定
    有明文。請求權定有清償期者，自期限屆滿時起即可行使，
    依民法第128 條之規定，其消滅時效應自期限屆滿時起算。
    而已發生之利息債權，皆為獨立之債權，非民法第295 條第
    1 項所謂從屬債權，此觀同法第126 條就此另有短期時效之
    規定自明。故原本債權縱已罹於時效，但在債務人行使該抗
    辯權之前，仍得陸續發生利息債權。此項已為獨立債權之利
    息，與原本債權各有其時效期間及起算期，不能因債務人抗
    辯原本債權罹於時效而隨同消滅。然就債務人行使抗辯權後
    之利息債權部分，按主權利因時效消滅者，其效力及於從權
    利。但法律有特別規定者，不在此限，民法第146 條定有明
    文。此從權利應包括已屆期之遲延利息及其他因主債權而生
    之違約金、費用等在內，此由該條文立法理由：「謹按權利
    有主從之別，從權利之時效，雖未完成，而主權利既因時效
    而消滅，則從權利亦隨之消滅，此蓋以從隨主之原則也」即
    明。
  (二)查原告主張訴外人盧明章至99年7 月9 日止共積欠原告消費
    款169,460 元，然觀之原告提出之帳款明細，最後一筆消費
    日期為82年1 月26日，請款日為82年2 月8 日（本院卷第12
    頁）。依系爭信用卡約款之約定，持卡人即訴外人盧明章應
    於當月帳單繳款截止日前繳足當期最低應繳金額；且如未於
    每月繳款截止日前付清當期最低應繳款金額或遲誤繳款期限
    者，仍應計付循環信用利息，並按月計付違約金。（司促卷
    ）。足見就訴外人迄至82年2 月8 日止所積欠之消費款169,
    460 元，原告於82年2 月當期信用卡繳款截止日即得請求給
    付，竟自99年5 月間始向連帶保證人即本件被告而為請求，
    顯已罹於15年之消滅時效甚明。至原告主張循環利息521,89
    0 元部分，依原告提出之帳務查詢資料顯示，至84年8 月17
    日即已轉為呆帳（見司促卷），顯見該部分利息，至99年5
    月間亦均已罹於5 年之短期時效；而其他費用3600元部分，
    即便適用15年時效，至99年5 月間，顯亦因罹於時效而使原
    告之請求權消滅甚明。雖原告提出催收紀錄主張曾寄發信用
    卡帳單為請求（本院卷第16頁），然該催收紀錄無法證明郵
    件寄發之內容及是否確實送達被告，而電話聯絡之對象及內
    容亦有不明，自不能以此證明有何中斷時效之事由。本件原
    告之信用卡消費款、及已發生之循環利息請求權業因罹於時
    效而消滅，已認定如前，而原告請求被告給付自99年7 月9
    日起至清償日止按年息20％計算之利息部分，則因主債權即
    消費款部分請求罹於時效而消滅，亦隨同消滅。故，被告所
    為時效抗辯，為有理由。
四、從而，本件原告依信用卡契約之約定，請求被告給付694,95
    0 元，及其中169,460 元部分自99年7 月9 日起至清償日止
    ，按年息20％計算之利息，請求權已因罹於時效而消滅，故
    原告請求命被告給付為無理由，應予駁回。
五、本件事證已臻明確，兩造其餘攻擊防禦方法及所提出之證據
    ，於判決結果不生影響，爰不予贅述，併此敘明。
六、據上論結，原告之訴為無理由，依民事訴訟法第78條，判決
    如主文。
中    華    民    國   100    年    1     月    31    日
                  民事第三庭    法  官  汪怡君
以上正本係照原本作成
如對本判決上訴，須於判決送達後20日內向本院提出上訴狀。如
委任律師提起上訴者，應一併繳納上訴審裁判費。
中    華    民    國   100    年    1     月    31    日
                                書記官  馮姿蓉